【裁判字號】    99,交易,174
【裁判日期】    990421
【裁判案由】    公共危險
【裁判全文】
臺灣板橋地方法院刑事判決             99年度交易字第174號
公  訴  人  臺灣板橋地方法院檢察署檢察官
被      告  甲○○
上列被告因公共危險案件，經檢察官提起公訴（99年度偵字第59
08號），嗣因被告就被訴事實為有罪之陳述，本院告知被告簡式
審判程序之旨，並聽取當事人之意見後，裁定改依簡式審判程序
進行，判決如下：
    主  文
甲○○服用酒類，不能安全駕駛動力交通工具而駕駛，累犯，處
有期徒刑柒月。
    事  實
一、甲○○前因醉態駕駛之公共危險案件，經本院於民國97年3
    月26日以97年度交易字第103 號判處有期徒刑6 月，並於97
    年5 月5 日確定，嗣經入監執行後，於97年12月28日執行完
    畢。詎其猶不知悔改，明知服用酒類足以造成不能安全駕駛
    動力交通工具之危險，竟於99年2 月4 日下午5 時許起至同
    日晚上7 時40分許止，在臺北縣泰山鄉○○○路37號全興釣
    蝦場內，與友人飲用高粱酒等酒類，雖其飲酒後視覺及行為
    反應能力降低，已不能安全駕駛動力交通工具，仍貿然於飲
    酒後即同日晚上7 時40分許（起訴書誤載為晚上7 時許），
    騎乘車牌號碼DVZ-383 號輕型機車，自該釣蝦場出發，欲返
    回其位於臺北縣泰山鄉○○街40巷13號之住處，隨後於同日
    晚上7 時45分許，其騎車行經臺北縣泰山鄉○○街與憲訓路
    口時，因其車身搖擺不定而遭警攔檢，警方發現其散發酒味
    ，乃於同日晚上8 時32分許對其實施呼氣酒精濃度之測試，
    經測試結果，其呼氣酒精濃度高達每公升1.14毫克，始因而
    查獲上情。
二、案經臺北縣政府警察局新莊分局報告臺灣板橋地方法院檢察
    署檢察官偵查起訴。
    理  由
壹、程序方面
    按本件被告甲○○所犯係死刑、無期徒刑、最輕本刑為3 年
    以上有期徒刑以外之罪，其於準備程序就前揭被訴事實為有
    罪之陳述，經法官告知簡式審判程序之旨，並聽取其與公訴
    人之意見後，本院認無不得或不宜改依簡式審判程序進行之
    處，爰依刑事訴訟法第273 條之1 第1 項，裁定本件進行簡
    式審判程序，合先敘明。
貳、實體方面
  一、事實認定部分
      訊據被告甲○○對於上開時、地之犯罪事實均已坦承不諱
      ，核與其於警詢、偵查中所供大致相符。又被告遭警查獲
      時所測得之酒精測定值為每公升1.14毫克，此有酒精測定
      紀錄表1 紙附卷可按（參見偵查卷第12頁）。審以對於呼
      氣酒精濃度已達每公升0.55毫克（0.55mg/l）以上，肇事
      率為一般正常人之10倍，可認已達刑法第185 條之3 規定
      所謂「不能安全駕駛」之標準，此業經法務部於88年5 月
      18日以法八八檢字第001669號函告週知，應得作為不能安
      全駕駛動力交通工具之參酌資料；再者，酒精對人體造成
      之影響，於呼氣時酒精濃度達每公升零點25毫克（約合體
      內血液中酒精濃度50mg/dl ）即屬輕度中毒，造成輕度協
      調功能降低；呼氣酒精濃度達每公升0.5 毫克時（約合體
      內血液中酒精濃度100mg/dl），屬輕到中度中毒，出現反
      應較慢、感覺減低及影響駕駛等症狀；呼氣酒精濃度達每
      公升0.75毫克時（約合體內血液中酒精濃度150mg/dl），
      則出現思考改變、個性行為改變之症狀；呼氣酒精濃度高
      達每公升1.0 毫克時（約合體內血液中酒精濃度200mg/dl
      ），已屬中度中毒，會有步態不穩、噁心嘔吐及精神混惑
      不清晰之症狀，此經行政院國軍退除役官兵輔導委員會台
      北榮民總醫院於88年8 月5 日以（88）北總內字第26868
      號函檢附之附件二釋明在案；而使用酒精後對於身體之影
      響，理論上與駕駛能力有關者尚包括︰(1)對移動景物之追
      蹤能力、(2)眼睛經強光照射後之恢復視力之能力、(3)監視
      四周之注意能力。惟許多飲酒者於飲酒後，因無可自覺之
      生理反應，以致腦部缺損而仍不自知，遂仍照常駕車，此
      即眾多酒後駕車肇事之主因之一。故被告為警所測得之呼
      氣酒精濃度竟高達每公升1.14毫克，依上述說明，不僅肇
      事率遠超出未飲酒之正常人，且已屬中度中毒，其症狀有
      步態不穩、噁心嘔吐及精神混惑不清晰，而參諸卷附警方
      所製作之刑法第185 條之3 案件測試觀察紀錄表1 紙所載
      （參見偵查卷第10頁），被告所駕車輛有車身搖擺不定，
      駕駛操控力欠佳情形，足見被告視覺及反應能力均有所降
      低，駕駛狀況顯然受有影響，自難認其猶能安全騎乘機車
      。綜上所述，足徵被告之自白核與事實相符，其所為自白
      當堪採信，是以本件事證已臻明確，被告之犯行應堪認定
      。
  二、論罪科刑部分
    (一)核被告所為，係犯刑法第185 條之3 之醉態駕駛罪。被告
      前有如犯罪事實欄所載之論罪科刑及執行完畢之紀錄，此
      有臺灣高等法院被告前案紀錄表1 份在卷可按，其受有期
      徒刑執行完畢，於5 年以內故意再犯本件最重本刑為有期
      徒刑以上之罪，為累犯，應依刑法第47條第1 項規定，加
      重其刑。
    (二)本院審酌被告飲酒後呼氣酒精濃度已高達每公升1.14毫克
      ，理論上應有步態不穩、噁心嘔吐及精神混惑不清晰等中
      度之中毒症狀，業如前述，顯已不能安全駕車，竟無視往
      來人車之安全，仍執意騎乘機車，自甚有可議，況其前已
      多次同因醉態駕駛之公共危險案件，先後經臺灣臺北地方
      法院以89年度北交簡字第63號判處有期徒刑3 月、臺灣臺
      北地方法院以92年度北交簡字第1338號判處有期徒刑5 月
      及本院以97年度交易字第103 號判處有期徒刑6 月確定在
      案，此有前揭前案紀錄表可按，益見被告不知於犯後悔悟
      ，無視於法院所判刑罰之懲儆，仍屢屢醉態駕駛，影響往
      來人車安全甚鉅，故其所為自應受有相當程度之刑事非難
      ；惟另考量被告於犯後已能坦承犯行，且其雖有醉態駕駛
      之情事，但尚未造成人員傷亡之實害，兼衡被告之犯罪動
      機、目的、所駕車輛之危險性、智識程度非高（學歷為高
      中肄業）及其家庭經濟狀況等一切情狀，酌情量處如主文
      所示之刑，以資懲儆。至公訴意旨雖求處被告有期徒刑8
      月及併科罰金新台幣10萬元，惟本院參酌上情，認量處如
      主文所示之刑，已足以懲儆及教化被告，爰未依公訴意旨
      之求刑而為量刑，併此敘明。
據上論斷，應依刑事訴訟法第299 條第1 項前段、第273 條之1
第1 項，刑法第185 條之3 、第47條第1 項、刑法施行法第1 條
之1 第1 項，判決如主文。
本案經檢察官陳姿雯到庭執行職務。
中    華    民    國    99    年    4     月    21    日
                  交通法庭  法  官  陳信旗
上列正本證明與原本無異。
如不服本判決，應於判決送達後10日內敘明上訴理由，向本院提
出上訴狀 (應附繕本) ，上訴於臺灣高等法院。其未敘述上訴理
由者，應於上訴期間屆滿後20日內向本院補提理由書「切勿逕送
上級法院」。
                            書記官  陳金鳳
中    華    民    國    99    年    4     月    22    日
附錄本判決論罪科刑之法條：
刑法第185 條之3
    服用毒品、麻醉藥品、酒類或其他相類之物，不能安全駕駛
    動力交通工具而駕駛者，處1 年以下有期徒刑、拘役或科或
    併科15萬元以下罰金。

司法院資訊處製作；財團法人民間司法改革基金會備份。
